【裁判字號】    97,交聲,915
【裁判日期】    970908
【裁判案由】    交管條例聲異
【裁判全文】
臺灣板橋地方法院交通事件裁定         97年度交聲字第915號
原處分機關  交通部公路總局臺北區監理所
異  議  人
即受處分人  乙○○
上列受處分人因違反道路交通管理處罰條例事件，對於交通部公
路總局臺北區監理所中華民國97年4 月8 日所為之處分（原處分
案號：北監自裁字第裁40-NO0000000號），聲明異議，本院裁定
如下：
    主  文
原處分撤銷。
乙○○不罰。
    理  由
一、按法院受理交通事件，準用刑事訴訟法之規定，道路交通管
    理處罰條例第89條前段定有明文，是最高法院76年臺上字第
    4986號判例：認定犯罪事實所憑之證據，雖不以直接證據為
    限，間接證據亦包括在內；然而無論直接或間接證據，其為
    訴訟上之證明，須於通常一般之人均不致有所懷疑，而得確
    信其為真實之程度者，始得據為有罪之認定，倘其證明尚未
    達到此一程度，而有合理之懷疑存在以致事實審法院無從取
    得有罪之確信時，即應由法院為諭知被告無罪之判決，亦即
    刑事訴訟法上法院認定事實之最重要原則「認定被告有罪，
    就該有罪事實不能有任何之合理懷疑存在」，於法院審理行
    為人違反道路交通管理處罰條例案件時，自當有其適用。易
    言之，法院於審理行為人違反道路交通管理處罰條例案件，
    當踐行完畢調查證據之程序後，為事實之認定時，如就原處
    分機關所認定之行為人違規之事實仍有合理之訴訟上懷疑，
    而無法百分之百確信行為人確有該當於道路交通管理處罰條
    例各該處罰條文之構成要件事實時，即應依訴訟上之待證事
    實「倘有懷疑，則從被告之利益作解釋」之證據法則，作對
    受處分人有利之認定。
二、本件原處分機關認異議人即受處分人乙○○於民國97年2 月
    19日下午3 時18分許，駕駛車牌號碼5481-RG 號自用小客車
    ，行經高雄縣燕巢鄉○○路與臥牛巷設置有燈光號誌管制之
    交岔路口時，因闖紅燈（西向東）而為高雄縣政府警察局岡
    山分局深水派出所警員甲○○以受處分人駕駛汽車有違反道
    路交通管理處罰條例第53條第1 項規定之行為予以製單舉發
    ，受處分人向原處分機關提出陳述，經原處分機關函請舉發
    機關調查結果，仍認受處分人駕駛汽車有上述違規事實，原
    處分機關乃於97年4 月8 日，依道路交通管理處罰條例第53
    條第1 項、第63條第1 項第3 款（裁決書漏載第1 項第3 款
    ）、違反道路交通管理事件統一裁罰基準表之規定，裁處受
    處分人罰鍰新臺幣二千七百元，並記違規點數三點。
三、訊據受處分人乙○○固坦承於上揭時間有駕駛車牌號碼5481
    -RG 號自用小客車，行經上開路段之事實，惟始終堅詞否認
    有闖紅燈之違規行為，辯稱：伊當時附載身體不適之母親及
    其使用之輪椅，故開車謹慎、車速緩慢，警員從距路口至少
    60公尺處之陰暗處突然冒出來，正對陽光，根本無法正確判
    定是否有闖紅燈，伊遭警員攔停時感到很困惑，因為伊與母
    親在經過路口時都看到燈光號誌是綠燈等語。經查，證人即
    高雄縣政府警察局岡山分局深水派出所警員甲○○於本院調
    查時雖結證稱：本件舉發時間係於97年2 月19日下午3 時18
    分許，地點是在高雄縣燕巢鄉○○路與臥牛巷設置有燈光號
    誌管制之交岔路口，伊當時係執行取締闖紅燈勤務，就站在
    距上開路口50公尺處，該處是一般住宅旁有一塊空地，在燕
    巢鄉農會深水辦事處對面；當時伊另一位同事正在舉發另一
    件違規事件，伊在旁警戒，靠近馬路旁邊就可以看到路口的
    紅綠燈運作情形，就看到受處分人在紅燈狀態開過來，伊就
    將其攔下，伊所站的位置雖可清楚看到燈號，但因距離路口
    有50公尺，有點上坡傾斜，所以無法看到劃設在路口地上的
    停止線，可見舉發員警僅憑目視路口燈光號誌紅燈時受處分
    人駕駛汽車向其方向駛來一節逕為判斷，並未詳究該燈光號
    誌轉換與受處分人車輛通過停止線時之關係乃屬實情，是受
    處分人對警察之舉發存有錯誤之質疑，尚非無據。再者，證
    人針對上情又結證稱：伊後來有去看交通號誌，因為該路口
    是30巷，東西向綠燈的話有43秒，東西向駕駛人都可以行進
    ，但是43秒過後，東往西方向早10秒變紅燈，此時西往東方
    向還可以綠燈直行及左轉，駕駛人可能就是在這10秒鐘狀況
    下開過來，所以也有可能沒有闖紅燈，因為從舉發地點看過
    去，東往西方向是紅燈時，西往東方向有還有10秒鐘是綠燈
    ，伊所站的位置沒有辦法看到等語，是證人對受處分人是否
    有闖紅燈之違規情事並不肯認。況且本件受處分人有否闖紅
    燈之違規行為，觀諸全案卷證，除證人之證述外，尚無其他
    積極證據可資參佐，此證人所證既有如上可疑之處，無從達
    於通常一般之人均不致有所懷疑，而得確信其為真實之程度
    ，自應作對受處分人有利之認定，認其所為上開辯解尚屬可
    採。
四、綜上所述，原處分機關所認定受處分人駕駛汽車有前述違規
    之情事，因本件查無其他積極證據足以證明，自應作對受處
    分人有利之認定，原處分機關未予詳查，遽對受處分人為前
    開裁罰，即難認為允當。本件受處分人之異議為有理由，自
    應由本院將原處分予以撤銷，並另為不罰之諭知如主文第2
    項所示，以資適法。
據上論斷，應依道路交通案件處理辦法第20條前段，裁定如主文
。
中    華    民    國    97    年    9     月    8     日
                  交通法庭    法  官  張江澤
以上正本證明與原本無異。
如不服本裁定，應於裁定送達後5日內，向本院提出抗告狀。
                              書記官  梁宜庭
中    華    民    國    97    年    9     月    10    日


司法院資訊處製作；財團法人民間司法改革基金會備份。
